【裁判字號】    97,訴,3133
【裁判日期】    981209
【裁判案由】    損害賠償
【裁判全文】
臺灣臺中地方法院民事判決              97年度訴字第3133號
原      告  丁○○
訴訟代理人  林松虎律師
            吳淑芬律師
複代理人    王志中律師
被      告  己○○
訴訟代理人  甲○○
參加訴訟人  新安東京海上產物保險股份有限公司台中分公司
法定代理人  乙○○
訴訟代理人  戊○○
上列當事人間請求損害賠償事件，原告提起刑事附帶民事訴訟，
由本院刑事庭裁定移送前來（97年度交附民字第229號），經於
民國98年11月4日言詞辯論終結，本院判決如下：
    主    文
被告應給付原告新臺幣631,459元，及自民國97年10月1日起至清
償日止，按週年利率百分之5計算之利息。
原告其餘之訴駁回。
訴訟費用由被告負擔5分之1，餘由原告負擔。
本判決第一項於原告以新臺幣210,000元為被告供擔保後，得假
執行；但被告如以新臺幣631,459元為原告供擔保後，得免為假
執行。
原告其餘假執行之聲請駁回。
    事實及理由
壹、原告訴之聲明：被告應給付原告新臺幣（下同）3,457,144
    元，及自刑事附帶民事訴訟起訴狀繕本送達翌日（即民國97
    年10月1日）起至清償日止，按週年利率百分之5計算之利息
    ，並願供擔保請准宣告假執行。另陳述：
    一、被告於97年1月18日晚間19時40分，駕駛車號7Q-9067號
        自小客車，沿台中市○○路往台中港路方向前進，行經
        健行路與台中港路交叉口，欲左轉台中港路時，未減速
        慢行，並讓直行車先行，即貿然左轉，適有原告騎乘車
        號SS-212號機車，沿美村路往台中港路方向行駛，欲穿
        越中港路，即遭被告所駕駛之車輛撞擊。原告因受重大
        撞擊而凌空彈起，彈撞被告自用小客車之擋風玻璃後，
        即重跌於地面，造成原告手、股骨粉碎骨折及多處擦傷
        ，原告倒臥道路，全身無法動彈。
    二、「因故意或過失，不法侵害他人之權利者，負損害賠償
        責任」、「不法侵害他人之身體或健康者，對於被害人
        因此喪失或減少勞動能力或增加生活上之需要時，應負
        損害賠償責任」、「不法侵害他人之身體、健康、名譽
        、自由、信用、隱私、貞操，或不法侵害其他人格法益
        而情節重大者，被害人雖非財產上之損害，亦得請求賠
        償相當之金額」分別為民法第184條第1項前段、第193
        條、第195條第1項所明文。被告於前揭時、地駕駛汽車
        ，由健行路往台中港路方向行駛，行經健行路與台中港
        路交叉口，欲左轉台中港路時，未減速並讓直行車先行
        ，且疏未注意前方車輛的狀況，以隨時採取必要之安全
        措施，而依當時天候、路況、視距均屬良好，並無不能
        注意之情事，其竟疏未注意，以致肇事撞傷原告，確已
        違反前揭法令之規範，此部分並已經檢察官以97年度偵
        字第15854號起訴書為認定，並經被告於審判中認罪，
        被告因其過失傷害行為，造成原告身體之損傷，兩者有
        因果關係，原告自得提刑事附帶民事訴訟請求被告賠償
        如下之損害：
        （一）醫療及復健必要費用：被告應賠償原告已支出及
              將支出之費用合計169,514元
              (1)、原告因被告過失傷害行為，造成左股骨轉子
                  間及左手腕橈骨嚴重粉碎性骨折，至今已支
                  付118,644元之醫療費用。
              (2)、原告因前揭傷害，造成骨頭近於壞死，無法
                  正常生長復原，原告乃需另外每隔2、3天即
                  至中醫為復健醫療並服用藥物，以協助股骨
                  復原，至98年9月止已支付12,550元（計算
                  式：3,250元+2,350元+6,950元＝12,550元
                  ）。
              (3)、原告因前揭傷害，造成骨頭近於壞死，無法
                  正常生長復原，故仍須至中國醫藥大學附設
                  醫院診療，持續時間約為2年，每年需花費8
                  ,420元，2年持續觀察診療所需費用為16,84
                  0元。
              (4)、原告所受之骨折傷害甚為嚴重，非賴長期之
                  復健難以回復正常，初估復健時間長達2年
                  ，需花費13,900元之復健費用。
              (5)、原告為配合復健需購買復健必要之硬體器材
                  （復健器材280元、電毯1,800元、助行器1,
                  000元），另因行動需仰賴輪椅，支出購買
                  費用4,500元，合計7,580元。
        （二）增加生活支出：被告應賠償原告已支出及將支出
              之費用合計1,282,700元。
              (1)、原告因被告過失傷害行為，造成左股骨轉子
                  間及左手腕橈骨嚴重粉碎性骨折，且左手施
                  打石膏，左腳腫脹肥大，無法自己行動及處
                  理日常生活事務，需仰賴輪椅及他人扶助，
                  而需聘用看護為日常生活之處理。按親屬代
                  為照顧被害人的起居，雖然基於親情，無實
                  際支付看護費，但此種身份關係的恩惠，自
                  不能加惠於加害人，且親人本於親情所為照
                  顧，通常較一般看護工照顧更為細心，其所
                  付出的勞心勞力，實不亞於一般看護工的照
                  顧，對於需親情關懷之病患而言，更有利於
                  病情的良性發展，所以仍應該認為被害人受
                  有相當於看護費的損害，得向侵權行為人請
                  求賠償，始符合公平原則。故原告因被告過
                  失傷害行為而無法自己行動及處理日常生活
                  事務，需他人扶助而聘用看護，於97年8月
                  前乃聘請原告妹妹丙○○到家協助看護，現
                  則由原告丈夫接續為看護工作，原告雖未實
                  際支付看護費用，然其為原告病痛而付出的
                  辛勞，並不亞於看護工之照顧，應認原告仍
                  受有相當看護費每月20,000元之損害。且因
                  原告所受之骨折傷害甚為嚴重，非長期之復
                  健難以回復正常，初估復健時間應長達2年
                  ，故原告仍須持續聘用看護預計亦長達2年
                  ，致增加之生活上已支出及將支出之費用合
                  計為1,264,500元（內含輪椅4500元、看護
                  費用97年1月份20,000元、97年2-8月份280,
                  000元、97年9月份至99年9月份960,000元）
                  。
              (2)、原告因行動不便，為到醫院看診，已支出計
                  程車資費用8,600元（合計43次，每次200
                  元）。未來2年之復健期間，原告每月需由
                  自宅搭乘計程車至中國醫藥學院，來回之計
                  程車費為200元，每年花費為2,800元，2年
                  計5,600元。原告每週2次到賴中醫診所，每
                  次來回計程車費約為200元，每年需費2,000
                  元，2年計4,000元。合計原告已支出及將支
                  出之計程車費用為18,200元。
        （三）機車修理費用：原告所騎乘之機車，遭被告撞擊
              損壞，修理費用為4,900元，被告自應賠償。
        （四）精神慰撫金：原告因被告過失傷害行為，除造成
              原告生活上極度之不便，每日行動碰及受傷關節
              皆需承受極大的疼痛，且此一復健診療之時間，
              遙遙無期。原告領取輕度殘障證明，且經醫院評
              估原告因此次傷害而造成兩隻腳長度不同，此種
              情形已無法復原而需終生仰賴輪椅及枴杖為行動
              ，身心甚為痛苦。又因原告骨頭復原情況並非良
              好，為刺激骨頭生長，需服用特殊藥劑，承受藥
              物副作用及噁心頭暈之痛苦。亦需持續照Ｘ光以
              瞭解骨頭是否壞死，然長期照射Ｘ光可能引起其
              他身體病變，亦造成原告心裡隱憂。原告現因出
              入皆須仰賴輪椅及看護，遇有正式或重要場合僅
              能迴避缺席。惟因原告之配偶為人工心臟移植之
              患者，如稍為勞累、激動，都容易引起心悸呼吸
              不順之結果，是以原告因擔心配偶身體狀況，平
              日皆陪伴其外出、參與活動及定期回醫院檢查。
              又原告之配偶為泰日豐光電股份有限公司之董事
              長，時常需出席董事會、股東會等公司會議，亦
              皆由原告以董事長夫人之身份伴隨出席，然原告
              因本案所造成之關節受傷，已無法亦不方便外出
              行動，自無法陪伴配偶為各項活動、會議，每每
              於原告配偶一人獨自外出、參與各項活動時，終
              日在家皆擔心憂慮不已，精神壓力甚為鉅大，已
              對原告之家庭造成嚴重的影響。又原告為泰日豐
              公司之股東，該公司實收資本額高達七千萬元，
              屬台灣光電業界之翹楚，原告復為該公司董事長
              夫人，於社會上具有一定之身份地位，然因被告
              過失行為所造成之傷害，無法為正常生活行動，
              更遑論涉及公司業務方面之商業社交活動。再者
              ，因原告關節之復原狀況非為良好，日後極有可
              能需要更換人工關節，不但行動無法如原來的狀
              況，且會有兩腳長短不齊，走路跛腳的情況，影
              響原告生活甚鉅，亦造成原告精神極大之痛苦。
              又原告至今每逢外出，看見車輛即甚為恐懼，已
              造成原告精神上之嚴重折磨，原告自得請求被告
              賠償200萬元之精神慰撫金。
    三、被告雖辯稱：「倘若當時被告駕駛小客車不是待轉剛啟
        動車速極慢，以被告61歲年紀之反應速度緊急煞車，有
        可能原告撞上右前輪，而倒臥在右後輪嘛？」云云。然
        查，原告遭被告撞擊後，係先凌空彈起掉落在被告所駕
        駛小客車之右車窗後，復跌落於右後輪位置，足見被告
        車輛撞擊力道甚強，益證被告駕駛車速甚快，被告所稱
        其車速甚慢云云，至非屬實。又被告所稱其年紀老邁、
        身體欠佳，早已無經濟能力云云，亦非實言。被告名下
        除有上千萬元坐落於太平市○○段153地號之土地所有
        權外，復有車輛2部，且長期從事股票投資，並有多家
        公司之營利所得，足見被告投資儲蓄金甚高實非無力負
        擔原告所提之賠償金額，僅為假藉托年紀之便而不願承
        擔應負之責。至被告所另抗辯原告「與有過失」一節，
        被告乃係主觀推測方式而為判斷，不具證據能力，況且
        其所稱之「台中市○○○道路交通事故初步分析研判表
        」，除僅為初步分析外，且該表格於肇事原因欄明白加
        註「本件分析表供當事人參考，不做保險理賠及鑑定之
        依據」，足資認定該初步分析表並無證據能力，不得為
        被告抗辯之依據。被告駕車肇事之發生具有過失，造成
        原告受有損害，而原告僅為依交通號誌綠燈之燈號於路
        權行使範圍為駕駛，並無違規不法行為。縱認原告就騎
        乘機車亦有過失，然所謂被害人與有過失，須被害人之
        行為助成損害之發生或擴大，就結果之發生為共同原因
        之一，行為與結果有相當因果關係，始足當之。倘被害
        人之行為與結果之發生並無相當因果關係，尚不能僅以
        其有過失，即認有過失相抵原則之適用。原告就損害之
        發生或擴大是否具有相當因果關係尚且不明，況被告至
        今仍無任何實據足資認定原告有任何過失。又汽車修理
        費被告主張抵銷部分，按債務之抵銷，以雙方當事人互
        負債務為必須具備之要件，若一方並未對他方負有債務
        ，則根本上即無抵銷之可言。被告並未就原告對其負擔
        何債務為說明舉證，僅逕自主張抵銷，自無理由。另被
        告所持結帳工單所載「換油套餐/8萬5千公里保養」500
        元部分，顯與本件損害賠償事件無涉，亦非被告所得持
        為抵銷之範圍。
貳、被告及參加訴訟人答辯聲明：原告之訴及假執行之聲請均駁
    回，如受不利之判決，願供擔保請准宣告免為假執行。另陳
    述：
    一、被告固有於97年1月18日晚間19點40分許，駕駛車號7Q-
        9067號自小客車與原告所騎乘車號SS-212號機車於健行
        路與台中港路交叉口發生車禍之事實。惟被告己○○於
        97年1月18日晚間19點40分許，駕駛車號7Q-9067號小客
        車，沿台中市○○路往南，行經健行路與台中港路口時
        ，欲左轉中港路，由於該路口車多又無左轉號誌，因此
        被告待綠燈時尾隨前車趨前待轉，至號誌由綠燈轉黃燈
        時，直行車輛始減少，考量車輛已前進待轉，為避免影
        響交通，被告便尾隨前車左轉，此時原告騎乘車號SS3-
        212號機車欲搶黃燈，見前車通過後以為後方無車，便
        加速通過路口，未查後方被告駕駛之小客車，遂撞上被
        告之右前輪，被告隨即緊急煞車下車查看，此時原告跌
        坐在右後輪位置，被告立即向路口指揮交通之員警承認
        疏忽肇事並請求協助報案。當時原告跌坐地上，因無明
        顯外傷而誤以為傷勢不重，即表示希望待其家屬趕來後
        再行處理。嗣後原告發現左腳酸痛無法站立，在家屬協
        助下送往中國醫藥附設醫院檢查始知骨折。被告所駕駛
        之小客車非待轉剛啟動而車速極慢，以被告61歲年紀之
        反應速度緊急煞車，原告不可能撞上右前輪，而倒臥在
        右後輪。另地上未見煞車痕跡，可知被告當時車速甚慢
        ，若非原告欲搶黃燈加速通過，致高速撞上被告小客車
        ，應該不會造成如此大的傷害。而本件乃單純左轉車未
        讓直行車先行，造成原告閃避不及撞上車輛右側之情形
        。另調閱本事故之「台中市○○○道路交通事故初步分
        析研判表」原告與被告皆有肇事原因或違規事實之情事
        ，並非全屬被告之責任。被告認為只應負60%之過失責
        任，原告應自負40%過失責任。
    二、被告曾多次向原告之委任律師表達和解及當面協調之意
        ，並表示在合理賠償金額下，願意補足保險金不足之差
        額，惟原告一直不願提出和解金額，遲至刑事庭第一次
        調解時，始提出200萬元之和解條件，於第二次調解仍
        堅持不退步，被告年紀老邁且身體欠佳，早已無經濟能
        力，僅仰賴子女奉養，實在無能力負擔原告所提之賠償
        金額，因超出被告之能力與認知。另被告亦花費34,857
        元進行損壞車體之修復，建請庭上同意主張民法第217
        條過失相抵。
    三、另對原告所請求之各項金額，陳明疑義如下：
        （一）醫藥費用：
              (1)、署立台中醫院部分：97年2月19日、同年5月
                  7 日、同年8月27日之醫療收據為心臟內科
                  與本案無關，應屬原告常態看診。
              (2)、中國醫藥大學附設醫院部分：97年1月19日
                  至2月2日為住VIP病房之收據，其費用過高
                  。
              (3)、賴中醫診所部分：中醫治療與西醫重複。
        （二）增加生活支出：
              (1)、看護費用部分：簽收條格式、金額與常態不
                  符。
              (2)、雞精部分：雞精食補屬個人喜好，非醫師規
                  定之醫療行為。
              (3)、計程車收據：部分計程車收據日期當日並無
                  相關醫療收據。
        （三）原告所主張之後續診療、復健及增加生活上支出
              等，皆為其主觀認定，並無醫師診斷證明佐證。
              中國醫藥大學附設醫院業已函復鈞院，原告確有
              些微長短腳及關節旋轉角度降低情形，後續僅需
              持續復健加強肌力訓練即可。並無原告所提：「
              骨頭遭受嚴重撞擊而壞死」、「終生需仰賴輪椅
              及拐杖生活」、「從此為殘障人士」等，更遑論
              迄今已治療復健近兩年，當無後續兩年治療之道
              理。
        （四）精神撫慰金部分，原告一再強調社會地會崇高，
              而要求200萬元賠償，並指出「台灣光電業翹楚
              」、「實收資本額高達7億泰日豐公司」的重大
              投資，是因為被告造成原告受傷而暫停。惟一般
              中小企業都不會如此草率終止投資，更遑論所謂
              「台灣光電的翹楚」。
、法院得心證之理由：
    一、程式方面：按訴狀送達後，原告不得將原訴變更或追加
        他訴。但擴張或減縮應受判決事項之聲明者，不在此限
        。民事訴訟法第255條第1項第3款定有明文。查原告起
        訴聲明原請求判命被告賠償3,458,184元及利息，嗣於
        起訴狀送達被告後減縮請求金額為3,457,144元及利息
        ，依上揭規定，所為聲明之減縮程序，應予准許，合先
        敘明。
    二、實體方面：
        （一）經查，被告於97年1月18日19時40分許之前，駕
              駛車牌號碼7Q-9067號自用小客車，沿臺中市○
              ○路由北向南方向左轉臺中港路，其行駛至交岔
              路口於轉彎時，轉彎車應讓直行車先行，且應注
              意車前狀況，並隨時採取必要之安全措施，而依
              當時天候晴、路面鋪設柏油、乾躁無缺陷亦無障
              礙物，視距良好，行車管制號誌運作正常，其智
              識及能力復無不能注意之情事，竟疏於注意，於
              當日19時40分許，適有原告亦騎乘車牌號碼SS3-
              212號重型機車，沿臺中市○村路由南往北方向
              直行（沿美村路直行過臺中港路口後，為健行路
              ），被告所駕駛之自小客車右前車頭乃撞擊原告
              所騎乘機車之前方車身，致原告人車倒地，因而
              受有左股骨轉子間骨折、左手腕橈股骨折、臉部
              及左下肢多處擦傷等傷害。案經原告訴請臺灣臺
              中地方法院檢察署檢察官偵查起訴，並經臺灣高
              等法院臺中分院判決被告過失傷害有罪，並科處
              有期徒刑參月，如易科罰金，以新臺幣壹仟元折
              算壹日確定（97年度上易字第2234號）。被告對
              上開車禍發生之事實，於刑事庭及本院審理中自
              承在卷，復有道路交通事故現場圖、道路交通事
              故調查報告表(一)、(二)、臺中市○○○道路交通事
              故談話紀錄表、臺中市○○○道路交通事故初步
              分析研判表及道路交通事故補充資料表與相關照
              片附於刑事卷內可稽，另原告因本件車禍而受有
              上開傷勢，亦有中國醫藥大學附設醫院診斷證明
              書、中華民國身心障礙手冊及臺中市政府98年4
              月20日府社障字第0980091738號函文及檢送身心
              障礙鑑定表影本附於刑事卷內可參。另原告前經
              刑事法院囑託中國醫藥大學附設醫院鑑定結果，
              認原告有跛行，仍須柺杖輔助行走，左大腿肌肉
              力量不足，活動角度受限，但未達到毀敗或嚴重
              減損1肢以上之功能（喪失2/3髖關節功能），肌
              力為4分（正常為5分），活動角度彎曲伸展為負
              10度至60度，共70度等情，亦有該院之刑事案件
              醫療鑑定意見表可稽。客觀上足認被告駕車疏未
              讓直行車先行及注意車前狀況，因致發生本件車
              禍，其駕車行為自有過失甚明，且原告所受傷害
              與被告之過失行為間，具有相當因果關係。按因
              故意或過失不法侵害他人之權利者，應負損害賠
              償責任；不法侵害他人之身體或健康者，對於被
              害人因此喪失或減少勞動能力或增加生活上之需
              要時，應負損害賠償責任；不法侵害他人之身體
              、健康者，被害人雖非財產上之損害，亦得請求
              賠償相當之金額，民法第184條第1項前段、第
              193條第1項及第195條第1項分別定有明文。查被
              告上開過失傷害行為，與原告所受損害之間，有
              相當因果關係存在，則就原告所受損害結果，自
              應負侵權行為之賠償責任。
        （二）爰就兩造間所爭執之事項，分述如下（元以下均
              四捨五入）：
              (1)、原告所請求被告賠償之各項給付金額是否合
                  理？有無過高情事？
                  １、已支出之醫療費用及相關輔助器材費用
                      ：
                      甲、署立台中醫院部分：查97年2月18
                          日、97年5月7日、97年8月27日、9
                          7年11月5日及98年1月14日之醫療
                          費用單據，所記載之治療科別為心
                          臟內科，核與系爭車禍事故並無因
                          果關係存在，應予扣除；另紙98年
                          1月14日之醫療費用單據其病患並
                          非原告。是原告在署立台中醫院支
                          出之費用，所得請求被告賠償之金
                          額，計為1,870元（計算式：3,610
                          元-290元×6＝1,870元）。
                      乙、中國醫藥大學附設醫院部分：被告
                          抗辯「97年1月19日至2月2日」單
                          據中之病房費用過高，應予扣除。
                          查原告所入住之病房費用依其住院
                          天數14天核計，其病房費及伙食費
                          自負額為99,884元，核非治療上所
                          必要，此部分爰依兩造所不爭執之
                          健保病房升等為二人房每日之自負
                          額2,000元計算，應為28,000元。
                          是原告在中國醫藥大學附設醫院支
                          出之費用，所得請求被告賠償之金
                          額，計為43,150元（計算式：115,
                          034元-99,884元+28,000元＝43,150
                          元）。
                      丙、賴中醫診所治療部分：被告雖抗辯
                          此部分與西醫治療重複，認中醫治
                          療費用應予扣除。惟查，國人針對
                          骨折之治療，多有採中西醫合併治
                          療之習慣，且西醫應用手術復位，
                          能達到或接近解剖對位，增加骨折
                          接觸面，為病患骨癒合提供了良好
                          的力學條件，而中醫傷骨科結合手
                          法治療，可活血化瘀、強壯筋骨及
                          鬆解粘連，有利關節作用，促進血
                          液循環，可減少關節粘連僵硬，另
                          通過中藥活血、化瘀、溫經、散寒
                          之功效,可使患部氣血暢行，經絡
                          通達,促進骨折癒合和減少壞死，
                          並加快關節功能恢復。本院因認在
                          骨折病症之急性期間，合理之中西
                          醫合併治療費用，尚屬合理。是原
                          告於賴中醫診所治療支出之費用，
                          所得請求被告賠償之金額，計為12
                          ,550元。
                      丁、輔助器材費用部分：被告對此並不
                          爭執。是原告此部分復健器材280
                          元、電毯1,800元、助行器1,000元
                          及行動所需輪椅費用4,500元，合
                          計7,580元，均屬有據。
                      戊、輔助藥物及食品部分：原告起訴時
                          雖另主張需服用「骨質疏鬆劑」、
                          「鈣質補充劑」及「雞精」。但查
                          ，原告為40年生，已屬中老年婦女
                          ，不論男女，在正常的老化過程中
                          ，大約從35歲起，骨質量會開始慢
                          慢減少，正常的骨質減少稱為「骨
                          質缺失」，骨質減少的速度，受很
                          多因素影響而加快或變慢，而正常
                          的速度如果加快了，骨質快速流失
                          ，病變就會出現，而形成骨質疏鬆
                          症，此一病症並非源於系爭車禍事
                          故所致，另「雞精」部分復無醫師
                          處分，是原告此部分費用之請求，
                          本非有理，其復已於98年11月2日
                          之書狀中刪除此部分請求，被告自
                          不需為此部分費用之給付。
                  ２、將來支出之醫療費用及器材費用：
                      甲、原告主張因前揭傷害，造成骨頭近
                          於壞死，無法正常生長復原，故仍
                          須每月至中國醫藥大學附設醫院診
                          療，持續觀察時間約為2年，每年
                          需花費8,420元，2年觀察診療所需
                          費用為16,840元。另所受之骨折傷
                          害甚為嚴重，非賴長期之復健難以
                          回復正常，復健時間估計長達2年
                          ，另需花費13,900元之復健費用等
                          語。按外傷性骨折，因外力撞擊而
                          導致骨頭移位，如交通事故。病人
                          經由骨科專科醫師檢查，進行確切
                          的治療，利用石膏，外固定器，內
                          固定器、釘子、金屬板以及塑膠副
                          木進行復位。另為避免造成病人骨
                          折處關節僵硬，軟組織沾黏，肌力
                          喪失，功能不良等後遺症，一旦復
                          位後即開始進入復健期。通常骨折
                          後約三到四周即達臨床上的癒合，
                          但在Ｘ光片上還是會看到骨間隙，
                          且骨頭的癒合與年紀也有關係。同
                          樣的骨折在小孩身上可能4到6週即
                          完全癒合，但到成年人則需要8到1
                          0周，老年人可能花費更久的時間
                          才達到相同程度的癒合。骨折後之
                          復健治療，其方法主要為：控制水
                          腫（採患肢抬高連續性按摩、冰敷
                          或使用彈性繃帶纏繞）、控制疼痛
                          （使用電療、短波、超音波等儀器
                          放鬆肌肉）、運動治療（依據病人
                          情況訂定個人化的治療計畫，可增
                          加骨質的增生，減少沾黏，增加循
                          環，降低水腫）。另須長期緩和的
                          全身關節運動，以預防肌肉萎縮，
                          而當骨折處的癒合達一定的程度時
                          ，並須藉肌力訓練，提昇關節活動
                          角度到正常範圍，以使肌力恢復正
                          常。是原告自有持續復健之必要。
                      乙、原告所受傷害，經手術治療後，其
                          骨折部分經中國醫藥大學附設醫院
                          鑑定結果「１、骨折術後癒合良好
                          ，98-7-7日Ｘ光檢查無股骨頭壞死
                          情形，但仍需後續觀察，此外二下
                          肢長短差距甚小（不到0.5公分）
                          ，２、左髖關節活動仍受限...此
                          次回診可獨自站立行走，但距離不
                          長...３、後續需...加強肌力訓練
                          ，４、左髖關節活動角度此時約達
                          到穩定狀態...」，有該醫院函送
                          之鑑定意見表在卷可參，加以原告
                          已領有殘障手冊，足見積極性之醫
                          療行為業已終結，僅需持續復健以
                          加強肌力。本院因認原告日後僅有
                          持續復健之需而不須再行治療，此
                          部分費用如以每次就診150元，可
                          復健6次，每次自費50元之標準，
                          原告主張將來2年之13,900元復建
                          費用，為有理由。至所主張之2年
                          期間觀察診療費用16,840元，則非
                          有據。
                  ３、增加生活支出部分：
                      甲、原告主張被告應賠償原告已支出及
                          將支出增加生活費用1,264,500元
                          （內含輪椅4500元、看護費用97年
                          1月份20,000元、97年2-8月份280,
                          000元、97年9月份至99年9月份960
                          ,000元）。查其中之輪椅費用4500
                          元，原告已於前項已支出之醫療輔
                          助器材費用中列計在卷，其於本項
                          中重複主張，應予駁回。
                      乙、看護費用部分：原告主張其受傷後
                          無法自理生活，而需人扶助，乃由
                          其妹丙○○照護，支出看護費30萬
                          元（97年1月份20,000元、97年2至
                          8月份280,000元），另主張自97年
                          9 月份起至99年9月份止，另由原
                          告配偶看護費用為96萬元等語。按
                          因親屬受傷，而由親屬代為照顧起
                          居所付出之勞力，並非不能評價為
                          金錢，只因兩者身份關係密切而免
                          除支付義務，此種親屬基於身份關
                          係之恩惠，自不能加惠於加害人。
                          故本院因認雖由親屬看護，仍應衡
                          量及比照僱用職業看護情形，認原
                          告受有相當於看護費之損害，核屬
                          增加生活上需要之部分，自得請求
                          賠償。參酌系爭車禍所造成原告骨
                          折之部位、原告年齡、相關醫院診
                          斷證明書所載傷勢程度及證人陳春
                          景為原告之妹等情，本院認原告自
                          97年1月受傷之日起，約有6個月之
                          期間因行動不便而需他人照料。原
                          告主張有商請看護之必要，於此6
                          個月之期間範圍內，尚屬相當，另
                          考量看護情形、證人丙○○原有工
                          作狀態及一般居家照料費用行情等
                          情，認原此部分主張每月40,000元
                          之計算標準，以每月35,000元計算
                          6個月為適當。是被告所應賠償之
                          看護費用計為210,000元，逾此部
                          分之主張，尚屬過高。
                      丙、就診交通費用部分：原告主張因行
                          動不便，為到醫院看診，已支出計
                          程車資費用8,600元（合計43次，
                          每次200元），另主張未來2年之復
                          健期間，每月需由自宅搭乘計程車
                          至中國醫藥大學附設醫院，來回之
                          計程車費為200元，每年花費為2,8
                          00元，2年計5,600元，每週2次到
                          賴中醫診所復健，每次來回計程車
                          費約為200元，每年需費2,000元，
                          2年計4,000元，合計原告已支出及
                          將支出之計程車費用為18,200元等
                          語。本院依原告所提出之醫療費用
                          單據核算原告主張其就診次數43次
                          ，以每次來回計程車費200元計算
                          ，計為8,600元，尚屬合理，至於
                          日後復健費用部分，因其目的著重
                          於肌力訓練，本院認已無再行中西
                          醫合併復健之必要，此部分將來之
                          計程車交通費用，僅就原告所主張
                          之搭乘計程車至中國醫藥大學附設
                          醫院之車資2年計5,600元為合理。
                  ４、機車修理費用：原告主張所騎乘之機車
                      因系爭事故致遭損壞，修理費用4,900
                      元，被告則抗辯應計算折舊。按依民法
                      第196條請求賠償物被毀損所減少之價
                      額，固得以修復費用為估定之標準，但
                      以必要者為限，如修理材料以新品換舊
                      品，另應予以折舊，依行政院公佈修正
                      之固定資產耐用年數表所示耐用年數，
                      按定率遞減法計算折舊，原告之車輛損
                      害之零件費用支出本應依該規定之比例
                      計算折舊額後加以扣除；另採用定率遞
                      減法計算折舊者，其殘值之計算，依所
                      得稅法規定，以該固定資產總價10分之
                      1為度，即各年度之折舊額應提列至殘
                      值等於原取得成本10分之1為限。本院
                      參酌系爭機車為2002年12月出廠，距事
                      故發生97年1月18日，使用已達5年又1
                      個月已逾上述耐用年限，應予計算折舊
                      ，則原告所得請求被告賠償之機車修理
                      損失計為450元（即4,500元折舊10分之
                      1為450元）。
                  ５、精神慰撫金：
                      甲、原告主張因被告過失傷害行為，除
                          造成原告生活上極度之不便，每日
                          行動碰及受傷關節皆需承受極大的
                          疼痛，且復健期間，遙遙無期，又
                          領取輕度殘障證明，兩腳長度不同
                          已無法復原而需終生仰賴輪椅及枴
                          杖行動，身心甚為痛苦，更為刺激
                          骨頭生長，需服用特殊藥劑，承受
                          藥物副作用及噁心頭暈之痛苦及持
                          續照X光以瞭解骨頭是否壞死，亦
                          造成原告心裡隱憂，遇有正式或重
                          要場合僅能迴避缺席，又原告配偶
                          為人工心臟移植之患者，是以原告
                          平日皆陪伴其外出、參與活動及定
                          期回醫院檢查，原告並以董事長夫
                          人之身份伴隨出席公司會議，原告
                          因本件車禍造成關節受傷，已無法
                          外出行動，每於原告配偶獨自外出
                          時，原告終日在家擔心不已，精神
                          壓力甚為鉅大，又原告至今每逢外
                          出，看見車輛即甚為恐懼，已造成
                          原告精神上之嚴重折磨，原告自得
                          請求被告賠償200萬元之精神慰撫
                          金。
                      乙、經查，原告因被告所為之傷害行為
                          ，致受有左股骨轉子間骨折、左手
                          腕橈股骨折、臉部及左下肢多處擦
                          傷等傷害，其目前雖骨折術後癒合
                          良好而無股骨頭壞死情形，但仍需
                          後續觀察，且二左髖關節活動仍受
                          限制，有診斷證明書、鑑定意見書
                          及殘障手冊附卷可參，原告因被告
                          所為傷害行為而受有精神上之痛苦
                          ，自可認定。本院參酌兩造之年齡
                          、工作狀況、學歷收入情形、事故
                          發生過程及原告所受傷害程度等一
                          切情狀，認原告因被告傷害行為所
                          得請求賠償之精神慰撫金以60萬元
                          為適當，逾此部分所為主張，則嫌
                          過高。
                  ６、據上，原告因系爭侵權行為，原得請求
                        被告賠償之損害數額，計為903,970
                        元。
              (2)、被告抗辯原告與有過失，有無理由？若有，
                  則兩造過失責任比例應為若干？
                  １、按汽車行駛至交岔路口轉彎時，轉彎車
                      應讓直行車先行，及汽車行駛時，駕駛
                      人應注意車前狀況，並隨時採取必要之
                      安全措施，道路交通安全規則第102條
                      第1項第7款、第94條第3項分別定有明
                      文。
                  ２、經查，本件車禍發生當時天候晴、路面
                      鋪設柏油、路面乾躁無缺陷亦無障礙物
                      ，視距良好，行車管制號誌運作正常等
                      情，有道路交通事故調查表(一)記載足明
                      ，被告駕車如能小心謹慎，於轉彎時能
                      讓原告之直行車先行，遇有緊急狀況，
                      並得以採取緊急煞避之措施，則本件車
                      禍當不致發生，另原告行經十字路口，
                      亦應注意車前狀況，並隨時採取必要安
                      全措施，兩造駕車當時均無不能注意之
                      情事，有道路交通事故現場圖、道路交
                      通事故調查報告表(一)、(二)、臺中市○○
                      ○道路交通事故談話紀錄表、臺中市○
                      ○○道路交通事故初步分析研判表、道
                      路交通事故補充資料表及相關照片附於
                      刑事卷內可稽，。
                  ３、被告疏未讓直行車即原告先行及注意車
                      前狀況，另原告行經十字路口亦有未注
                      意車前狀況，並隨時採取必要安全措施
                      ，且原告直行過程中時，路口號誌已變
                      換為黃燈，亦有臺中市○○○道路交通
                      事故談話紀錄表可參，是原告就系爭車
                      禍事故之發生，應與被告同為肇事原因
                      。本院參酌車禍發生之地點、交通號誌
                      、撞擊部位及車損情形，因認原告就系
                      爭車禍之發生，與有過失，並應負30％
                      之過失責任。
              (3)、就汽車修理費部分，被告主張抵銷，有無理
                  由？所得抵銷之金額為若干？
                  １、原告就系爭車禍之發生，與有過失，並
                      應負30％之過失責任，已如前述。
                  ２、依刑事卷宗內附被告車損照片及紀錄表
                      觀之，被告車損部位應僅為前保險桿、
                      前擋風玻璃、右前葉子板、右照後鏡。
                      其餘維修保養項目，核與系爭車禍無關
                      ，另被告所駕駛之自小客車為2002年5
                      月出廠，距車禍發生之97年1月18日，
                      使用已達5年又7個月，亦已逾上述耐用
                      年限，應予計算折舊，則被告所得抗辯
                      原告賠償之修理損失計為零件496元（
                      即前保險桿2,115元+前檔風玻璃飾條74
                      1元+右後視鏡1,252元+車身右護條491
                      元、363元＝4,962元折舊10分之1為496
                      元）及鈑金工資3,905元，合計為4,401
                      元。又被告應自負70％之責任，是被告
                      此部分汽車修理費抵銷之抗辯，經計算
                      折舊亦併為過失相抵後，本院認以1,32
                      0元（計算式：4,401元*0.3＝1,320.3
                      元）為合理。
    三、基上，原告所得請求被告賠償之損害數額，原本計為
        903,970元（計算式：1,870元+43,150元+12,550元+7,5
        80元+13,900元+210,000元+8,600元+5,600元+450元+60
        0,000元＝903,970元），因過失相抵而減輕被告賠償責
        任30％，再另以被告所得對原告請求之汽車修理費1,32
        0元抵銷後，原告本於侵權行為規定所得請求被告賠償
        之金額計為631,459元（計算式903,970元*0.7-1320＝6
        31,459元）。
肆、綜上所述，原告本於侵權行為之規定，訴請被告賠償3,457,
    144元，及自刑事附帶民事訴訟起訴狀繕本送達翌日（即民
    國97年10月1日）起至清償日止，按週年利率百分之5計算之
    利息，就其中之631,459元，及自97年10月1日起至清償日止
    ，按週年利率百分之5計算之利息範圍內，為有理由，予以
    准許；逾此部分所為請求，則屬無據，應予駁回。
伍、原告陳明願供擔保，聲請宣告假執行，就原告勝訴部分，核
    無不合，爰酌定相當之擔保金額宣告之；至原告敗訴部分，
    其假執行之聲請，因訴之駁回而失所附麗，則予駁回。
陸、本件事證已臻明確，兩造其餘攻擊防禦方法與舉證，核與判
    決結果無影響，爰不逐一論述，附此敘明。
柒、據上論結，本件原告之訴為一部有理由，一部無理由，依民
    事訴訟法385條第1項前段、第79條、第390條第2項，判決如
    主文。
中    華    民    國    98    年    12    月    9     日
                  民事第四庭    法  官  林宗成
上正本係照原本作成。
如對本判決上訴，須於判決送達後20日內向本院提出上訴狀。
中    華    民    國    98    年    12    月    9     日
                                書記官


司法院資訊處製作；財團法人民間司法改革基金會備份。
